【裁判字號】    98,台上,7583
【裁判日期】    981217
【裁判案由】    強盜等罪
【裁判全文】
最高法院刑事判決            九十八年度台上字第七五八三號
上  訴  人  甲○○
上列上訴人因強盜等罪案件，不服台灣高等法院中華民國九十八
年十月二十一日第二審判決（九十八年度上訴字第三二八七號，
起訴案號：台灣士林地方法院檢察署九十八年度偵字第一七六一
、二八００號），提起上訴，本院判決如下：
    主  文
上訴駁回。
    理  由
按刑事訴訟法第三百七十七條規定，上訴於第三審法院，非以判
決違背法令為理由，不得為之。是提起第三審上訴，應以原判決
違背法令為理由，係屬法定要件。如果上訴理由書狀並未依據卷
內訴訟資料，具體指摘原判決不適用何種法則或如何適用不當，
或所指摘原判決違法情事，顯與法律規定得為第三審上訴理由之
違法情形，不相適合時，均應認其上訴為違背法律上之程式，予
以駁回。本件上訴人甲○○上訴意旨略以：上訴人於民國九十八
年一月十九日凌晨零時三十二分起至二時三十五分，於台北市政
府警察局刑警大隊製作筆錄時即自承犯案，並委請邱名華轉交新
台幣（下同）三十萬元予母親，而邱名華迄翌日晚間九時三十分
起至十一時十分始至台北市政府警察局刑事警察大隊製作筆錄，
晚於上訴人到案自首時間，邱名華警詢之供述，似在上訴人主動
到案後，邱名華筆錄中亦全無關於上訴人持有槍械之指述，證人
潘文濱於第一審證稱懷疑上訴人涉案之時間，顯然不實。上訴人
於警詢時供稱，搶案發生後三、四天先拿三十萬元予「阿達」作
為買槍費用，過二、三天後又拿三十萬元予邱名華請其轉交上訴
人母親，邱名華於警詢亦為類似供述，與潘文濱所指邱名華線報
之陳述不符。又邱名華既提出線報，警方為何不依程序製作筆錄
？若警方於搜索前有確切之懷疑，為何係以上訴人持有槍、彈，
而非以涉犯本案為由聲請搜索票？潘文濱所述要與事理有違。至
潘文濱所稱秘密證人為誰？何以未依程序製作筆錄？又如何以秘
密證人之線報懷疑上訴人涉案？卷附警方翻拍之監視錄影畫面，
並無顯著之特徵足以指認上訴人，則警方當時有何人、事、物可
資證明上訴人涉案？潘文濱所述上訴人起初否認犯案，經出示相
關事證始承認云云，僅其片面之詞，亦無任何資料可佐。以上種
種疑點，原審未予詳究，遽採潘文濱有瑕疵之證言論斷上訴人不
符合自首要件，有應於審判期日調查之證據未予調查及違背採證
法則之違法云云。
惟查原判決依憑上訴人於第一審審理時之自白，證人陳佳欣、鍾
東憲、張德慶、賴信豪、邱名華、廖秀美、吳俊賢、潘文濱之證
言，內政部警政署刑事警察局九十六年一月八日刑鑑字第０九五
０一八二五二九號槍彈鑑定書及槍彈照片等影本，同局九十六年
一月八日刑鑑字第０九六０００四一一二號函影本，現場監視器
畫面翻拍照片九張，台北市政府警察局刑事警察大隊指認關係人
紀錄表等證據，資以認定上訴人有原判決事實欄所記載之犯罪事
實，因而維持第一審論處上訴人共同未經許可，持有可發射子彈
具有殺傷力之改造手槍（處有期徒刑五年，併科罰金新台幣三十
萬元）、又共同犯攜帶兇器強盜罪（處有期徒刑十二年）等罪刑
之判決，駁回上訴人在第二審之上訴，已詳述其依憑之證據及認
定之理由。對於上訴人辯稱：九十八年一月十八日警方搜索時係
上訴人主動供出參與立保保全運鈔車搶案，警方才順利破案，合
乎自首之規定，應予減輕其刑云云。經綜合調查證據之結果，認
不可採，已在判決內詳予指駁，並說明其理由。原判決所為論述
，核與卷證資料相符，從形式上觀察，並無違背法令之情形。按
認事採證、證據之取捨及證據證明力之判斷，俱屬事實審法院之
職權，苟無違背證據法則，自不能指為違法。且刑法第六十二條
所謂自首，係指犯人在其犯罪未發覺前，向該管公務員承認犯罪
，而接受裁判而言。所謂發覺，固非以有偵查犯罪職權之機關或
人員確知其犯罪無誤為必要，而對於其發生嫌疑時，即得謂已發
覺。原判決依憑台北市政府警察局刑事警察大隊以上訴人涉嫌違
反槍砲彈藥刀械管制條例為由，於九十八年一月十八日，持台灣
台北地方法院核發之搜索票至台北市中山區○○○路一百三十八
巷三十八號六樓上訴人住處執行搜索，雖搜索無任何結果，惟依
證人即查獲小隊長潘文濱於第一審證稱：警方搜索前即接獲證人
邱名華之線報，指上訴人於案發當天，委請轉交三十萬元予其母
親，並要邱名華看電視就知道，經警方直接詢問上訴人是否有參
與該案，起初上訴人仍一再否認，嗣警方曉諭及出示證據，上訴
人同意至警局製作筆錄，並承認與吳俊賢犯下持槍強盜立保保全
運鈔車案等情。依警方就搜索而來之相關事證，本於偵查犯罪之
專業判斷，認上訴人確涉有重嫌，於上訴人供述其所涉之本件犯
行前，對於上訴人主動展開之各項調查及詢問，已非僅係主觀上
憑空臆測，認上訴人所涉之本件持槍強盜犯行非屬未發覺之罪，
與自首之規定不符，尚無邀寬減之餘地。況修正後刑法第六十二
條關於自首減刑之規定，已由「應減輕其刑」，修正為「得減輕
其刑」，減輕與否，事實審法院本有自由裁酌之權，原審未予減
輕其刑，自無違法可言。上訴意旨，以原審未依自首之規定減輕
其刑，量刑失入為理由予以指摘，而對於原判決究竟如何違背法
令，並無一語涉及，其上訴自屬違背法律上之程式，應予駁回。
據上論結，應依刑事訴訟法第三百九十五條前段，判決如主文。
中    華    民    國  九十八  年   十二   月   十七   日
                      最高法院刑事第二庭
                          審判長法官  莊  登  照
                                法官  陳  世  淙
                                法官  徐  昌  錦
                                法官  許  錦  印
                                法官  施  俊  堯
      本件正本證明與原本無異
                                      書  記  官
中    華    民    國  九十八  年   十二   月  二十二  日
                                                      Ｅ


司法院資訊處製作；財團法人民間司法改革基金會備份。
